【裁判字號】    95,台上,1521
【裁判日期】    950713
【裁判案由】    給付借款
【裁判全文】
最高法院民事判決            九十五年度台上字第一五二一號
    上  訴  人  華南商業銀行股份有限公司
    法定代理人  乙○○
    訴訟代理人  林展義律師
    被 上訴 人  甲○○
                        巷68.
    訴訟代理人  易定芳律師
上列當事人間請求給付借款事件，上訴人對於中華民國九十四年
七月十二日台灣高等法院第二審判決（九十三年度上字第一０九
四號），提起上訴，本院判決如下：
    主  文
原判決除假執行部分外廢棄，發回台灣高等法院。
    理  由
次查上訴人法定代理人許德南於民國九十五年二月二十一日變更
為乙○○，其檢附人事函一件具狀聲明承受訴訟，核無不合，應
予准許，先此敘明。
本件上訴人主張：被上訴人於八十九年六月二十一日與伊簽訂保
證書（下稱系爭保證書），約定訴外人永鉅營造有限公司（下稱
永鉅公司）對於伊現在（包括過去所負、現在尚未清償）及將來
所負之借款、票據、透支、墊款、保證、損害賠償等一切債務，
以新台幣（下同）一千二百萬元為限額，由被上訴人負連帶保證
責任。嗣永鉅公司於九十二年八月二十八日向伊借款二百萬元，
約定本金於九十三年六月二十一日到期一次清償；利息依伊之基
準放款利率加碼百分之三．三二五（目前為週年百分之七）機動
計算，按月給付。如有遲延給付者，自逾期之日起六個月以內者
，按上開利率百分之十；逾期超過六個月者，就超過部分，按上
開利率百分之二十加計違約金，且有任何一宗債務不依約付息者
，其餘債務視為全部到期。詎永鉅公司就上開借款僅繳息至九十
三年四月二十八日止，尚積欠本金二百萬元及遲延利息暨違約金
，迭經催討，均未獲置理等情，爰依連帶保證之法律關係，求為
命被上訴人如數給付，及加付自九十三年四月二十九日起至清償
日止，按年息百分之七計算之利息，暨自九十三年五月二十九日
起，逾期六個月以內者，按年息百分之○．七；逾期超過六個月
者，就超過部分，按年息百分之一．四計算違約金之判決。
被上訴人則以：伊雖於八十九年六月間簽立系爭保證書擔任永鉅
公司借款連帶保證人，惟簽訂當時尚有訴外人簡銀結、廖素月二
人共同為連帶保證人，是永鉅公司對於上訴人之借款條件，係以
伊及簡銀結、廖素月等三人任連帶保證人為準，逾此部分即非伊
保證範圍；且簽立系爭保證書後，伊曾表示終止系爭保證契約。
又上訴人所執借據，借款人固為永鉅公司，惟借款期間自九十二
年八月二十八日起至九十三年六月二十一日止，連帶保證人已變
更為簡銀結、廖素月、廖明治、簡銀發四人，伊並非該紙借據之
連帶保證人，顯已排除伊任此筆借款連帶保證人之意思，上訴人
自不得再執系爭保證書主張伊應負連帶保證責任，且上開借據所
示之債務實為永鉅公司之舊債務延期清償，依授信約定書第十三
條規定，上訴人應以書面通知而未通知，該延期清償並未經伊同
意，依民法第七百五十五條規定，伊即不負保證責任等語，資為
抗辯。
原審將第一審所為上訴人勝訴判決廢棄，改判駁回其訴，無非以
：上訴人所提系爭保證書真正雖為被上訴人所不爭，惟系爭保證
書並未訂立期限，性質上係屬未定期限之最高限額保證，且系爭
保證書未載明保證人得隨時終止保證契約，一般保證人未有法律
常識，不知可隨時終止保證契約，則被上訴人如未終止保證契約
，將使其終其一生就主債務人永鉅公司對上訴人之債務負連帶保
證責任，此類終生之債務拘束，使被上訴人形同債務之奴隸，其
財產終生受第三人意志之威脅，故保證書保證之範圍，自應從嚴
解釋；查被上訴人簽立系爭保證書後，同日所書之借據上連帶保
證人則為簡銀結、廖素月、蕭貴村，並未記載被上訴人，其後於
九十年七月九日、九十一年七月二日及九十二年八月二十八日各
次換單展期之借據上連帶保證人，均未記載被上訴人，被上訴人
辯稱伊簽立保證書後，曾口頭表示不保等語，尚非全然無稽；又
依被上訴人簽立之授信契約書第十三條約定：立約人所保證之債
務，如貴行允許債務人延期清償或分期清償時，應即以書面通知
立約人，立約人同意於貴行書面通知到達或視為到達時，仍續負
全部債務之保證責任。立約人對主債務人延期清償或分期清償之
債務，如有可認為同意續負保證責任之表示者，貴行得免為前項
之通知。然上訴人同意主債務人永鉅公司延期清償之前開諸次換
單展期，上訴人僅通知其餘連帶保證人，卻獨漏被上訴人，則上
訴人顯已違反應以書面通知被上訴人之約定，亦不足認為有授信
契約書第十三條第二項所約定被上訴人已同意主債務人永鉅公司
延期清償之情事，上訴人認應視為同意續負保證責任云云，殊不
足取；上訴人既未依約通知被上訴人，使其有同意續保與否之機
會，如仍令負保證責任，亦與誠信有違。因而認為上訴人請求自
被上訴人負連帶保證責任，尚非正當，不應准許等詞，為其判斷
之基礎。
惟按保證人與債權人約定就債權人與主債務人間所生一定債之關
係範圍內之不特定債務，預定最高限額，由保證人保證之契約，
學說上稱為最高限額保證。而民法第七百五十五條固規定就定有
期限之債務為保證者，如債權人允許主債務人延期清償時，保證
人除對於其延期已為同意外，不負保證責任。但未定期間之最高
限額保證契約，在保證人依民法第七百五十四條規定終止或有其
他消滅原因以前，所生約定範圍內之債務，不逾最高限額者，均
為保證契約效力所及。故在該保證契約有效期間內，所發生約定
範圍內之債務，如債權人允許主債務人延期清償，而所延展之清
償期仍在保證契約有效期間內者，保證人不得援引首開法條主張
不負保證責任。本件上訴人自始即否認被上訴人曾終止系爭保證
契約，究竟系爭保證契約有無合法終止？系爭主債務延長清償期
是否在保證契約有效期間？凡此攸關被上訴人應否負系爭保證責
任，原審未明確審認說明，有待釐清，本件事實尚未臻明瞭，本
院無從為法律上之判斷。上訴論旨，指摘原判決不當，求予廢棄
，非無理由。
據上論結，本件上訴為有理由，依民事訴訟法第四百七十七條第
一項、第四百七十八條第二項，判決如主文。
中    華    民    國  九十五  年    七    月   十三   日
                      最高法院民事第七庭
                          審判長法官  劉  福  來
                                法官  黃  秀  得
                                法官  吳  謀  焰
                                法官  李  寶  堂
                                法官  鄭  傑  夫
      本件正本證明與原本無異
                                      書  記  官
中    華    民    國  九十五  年    八    月    四    日
                                                      Ｑ


司法院資訊處製作；財團法人民間司法改革基金會備份。
